【裁判字號】    85,台上,1739
【裁判日期】    850815
【裁判案由】    遷讓房屋等
【裁判全文】
最高法院民事判決                              八十五年度台上字第一七三九號
    上  訴  人  胤銘電器有限公司
    法定代理人  李銘芳
    被 上訴 人  馥泉實業股份有限公司
    法定代理人  張伯勳
右當事人間請求遷讓房屋等事件，上訴人對於中華民國八十四年十二月十八日台灣高
等法院第二審判決（八十四年度上字第一三三五號），提起上訴，本院判決如左：
    主  文
原判決除假執行部分外廢棄，發回台灣高等法院。
    理  由
本件被上訴人主張：上訴人向伊承租台北市○○○路九三、九五、九七號房屋之一樓
及地下室，未定租賃期限，租金每月新台幣（下同）十三萬元。上訴人自民國八十二
年八月起至八十三年二月止，積欠租金九十一萬元，經伊同意分十三期按月攤還，詎
上訴人仍未依約履行，迄八十三年十二月止，應攤還之欠租及每月應付之租金，共欠
一百零五萬元，已達二個月以上之租金額，經定期催告未果，爰以起訴狀繕本之送達
為終止租約之意思表示等情，茲本於所有物返還請求權及租賃關係，求為命上訴人返
還系爭九五、九七號房屋之一樓，及給付積欠之租金一百零五萬元並加付法定遲延利
息之判決。
上訴人則以：伊積欠之租金，經扣抵押租金三十八萬元後，僅欠二十六萬元，未達二
期以上之金額，被上訴人不得終止租約；且分期清償積欠之租金，並未約定如一期未
履行，即視為全部到期，或即得請求返還房屋，故被上訴人之請求為無理由等語，資
為抗辯。
原審維持第一審所為上訴人敗訴之判決，係以：被上訴人將所有坐落台北市○○○路
九五、九七號房屋（下稱系爭房屋）之一樓及地下室，與九三號房屋之一樓及地下室
，出租予上訴人，未定租賃期限，租金每月十三萬元。上訴人自八十二年八月起至八
十三年二月止，積欠租金九十一萬元，被上訴人同意上訴人自八十三年二月起分十三
期按月攤還七萬元，連同每月應付之十三萬元租金，合計每月應給付被上訴人二十萬
元之事實，有上訴人出具之聲明書足憑，且為兩造所不爭執，堪認為真實。次查上訴
人未依約給付應攤還之欠租及每月租金，計：八十二年十月份一萬元，八十二年十一
月至八十三年二月共五十二萬元，八十三年九月至八十三年十二月共五十二萬元，總
共為一百零五萬元，經催告上訴人仍未給付之事實，已據被上訴人提出欠租明細表、
及催告函與郵件回執為證；而上訴人對於被上訴主張欠租一百零五萬元之事實，亦不
為爭執，是上訴人積欠之租金已達二個月以上，被上訴人以本件起訴狀繕本之送達，
為終止租約之意思表示，自屬有據。上訴人雖辯稱積欠之租金，以押租金三十八萬元
扣抵後，僅欠二十六萬元，尚未達二期以上之金額云云。惟為被上訴人所否認，而上
訴人亦不能舉證證明，自不可採。兩造間之租賃關係既已終止，被上訴人本於所有物
返還請求權，請求上訴人自系爭房屋之一樓遷出，將之返還與被上訴人，並基於租賃
關係，請求給付所欠之租金一百零五萬元，及法定遲延利息，洵為正當等詞，為其判
斷之基礎。
按判決理由項下，應記載關於攻擊或防禦方法之意見，民事訴訟法第二百二十六條第
三項定有明文，法院為被告敗訴之判決，而其關於防禦方法之意見有未記載於判決理
由項下者，即為同法第四百六十九條第六款所謂判決不備理由。查上訴人於原審主張
其積欠之租金扣除押租金三十八萬後，尚未達二期以上之金額，並提出支付租金明細
表為證，詳載所付租金之支票號碼、金額、日期（見原審卷第十三頁、第三十二頁）
，自屬重要之防禦方法；參以被上訴人提出之八十一年十一月六日、八十三年三月二
日上訴人立具之聲明書（見一審卷第十一頁、第十二頁），載明「合同書規定租金為
每月十五萬元……自民國八十一年八月起每月減為十三萬元」云云，則兩造間之租賃
關係似尚有合同書為據，原審非不得命兩造提出合同書查明有無押租金之約定，以便
明瞭扣除押租金後，上訴人積欠之租金是否未逾二個月以上之金額。乃原審未詳予調
查審認，遽依前揭理由，而為上訴人不利之判決，自屬違背法令。上訴論旨，指摘原
判決不當，求予廢棄，非無理由。
據上論結，本件上訴為有理由，依民事訴訟法第四百七十七條第一項、第四百七十八
條第一項，判決如主文。
中      華      民      國    八十五    年      八      月      十五    日
                              最高法院民事第一庭
                                  審判長法官  李  錦  豐
                                        法官  楊  鼎  章
                                        法官  蘇  達  志
                                        法官  許  朝  雄
                                        法官  葉  賽  鶯
      右正本證明與原本無異
                                              書  記  官
中      華      民      國    八十五    年      八      月     二十     日


司法院資訊處製作；財團法人民間司法改革基金會備份。
